【裁判字號】    99,抗,1891
【裁判日期】    991230
【裁判案由】    聲明異議
【裁判全文】
臺灣高等法院民事裁定                  99年度抗字第1891號
抗  告  人  台北商旅慶城股份有限公司
法定代理人  劉季強
代  理  人  林政憲律師
            劉琦富律師
            林信宏律師
抗告人因與相對人台灣土地銀行股份有限公司等間聲明異議事件
，對於中華民國99年11月16日臺灣臺北地方法院99年度事聲字第
10151號所為裁定提起抗告，本院裁定如下：
    主  文
抗告駁回。
抗告程序費用由抗告人負擔。
    理  由
一、抗告人抗告意旨略以：抗告人簽發發票日為民國(下同)92年
    6月20日，到期日為93年2月24日至94年6月24日不等之本票9
    張，而相對人於95年12月15日聲請民事本票裁定，並於97年
    7月22日經本院96年抗字第117號裁定駁回抗告人之抗告而確
    定。係依最高法院93年度台上字第2329號判決意旨，其本票
    及其利息之時效視為因請求而中斷，再按民法第130條之規
    定，相對人應於六個月內起訴，否則時效視為不中斷。果爾
    ，則相對人迄今始聲請執行，其本票及其利息債權應罹於時
    效。依最高法院94年度台抗字第308號裁判意旨，債務人於
    法院聲請對本票發票人之財產強制執行時，其性質與非訟事
    件無殊，法院本就本票形式上之要件是否具備予以審查。倘
    該本票以罹於時效，則執行法院即不應准許其執行，否則為
    違法執行。惟原法院竟以該本票之利息債權時效消滅之問題
    乃為實體法上消滅時效之問題，非執行法院所得審酌，逕自
    駁回抗告人之異議，實已違反前揭最高法院之裁判意旨，而
    有撤銷之事由等語，爰於本院提起抗告並聲明：原裁定廢棄
    ，並先停止執行程序，且臺灣臺北地方法院99年度司執字第
    92460號強制執行程序應予撤銷。
二、按「強制執行事件之當事人，依執行名義之記載定之。應為
    如何之執行，則依執行名義之內容定之。至於執行事件之債
    權人有無執行名義所載之請求權，執行法院無審認判斷之權
    。」（最高法院63年臺抗第376號判例意旨參照）、「執行
    法院辦理民事強制執行事務，專司實現私法上請求權之程序
    ，至私法上請求權之存否，則應由民事法院依民事訴訟程序
    確定之。故在強制執行程序中，如涉及私權之爭執，而其權
    義關係未盡明確時，應由當事人另依民事訴訟程序謀求解決
    ，不生聲明異議問題。」（最高法院79年度臺抗字第326號
    裁定意旨參照）。次按消滅時效完成必俟債務人行使拒絕給
    付抗辯權後，始行發生消滅或妨礙債權人請求之事由，而得
    由債務人依強制執行法第14條規定提起債務人異議之訴。「
    執行名義成立後，如有消滅或妨礙債權人請求之事由發生，
    債務人得於強制執行程序終結前，向執行法院對債權人提起
    異議之訴。」強制執行法第14條第1項定有明文。此與同法
    第12條第1項規定：「當事人或利害關係人對於執行法院強
    制執行之命令，或對於執行法官、書記官、執達員實施強制
    執行程序之方法，強制執行時應遵守之程序，或其他侵害利
    益之情事，得於強制執行程序終結前為聲請或聲明異議。」
    之情形有別。末按本票准許強制執行之裁定，屬非訟事件裁
    定，為裁定之法院僅就本票為形式上審查，縱本票已罹於時
    效，為裁定之法院亦無從審酌屬於實體上法律關係之時效消
    滅事由。況非訟事件之裁定，不經言詞辯論，抗告人提出時
    效抗辯，相對人或許亦有時效中斷事由而不及主張，有礙其
    防禦之實施，故抗告法院不得審酌其時效抗辯，應認其抗告
    為無理由，而逕予駁回(最高法院83年度台抗字第227號裁定
    意旨、臺灣高等法院暨所屬法院94年法律座談會民事類提案
    第15號審查意旨參照)。
三、查原法院民事執行處係依相對人所提出之債權憑證(即原始
    執行名義臺灣臺北地方法院95年度票字第129526號裁定及確
    定證明書)實施強制執行，固為抗告人所不爭執，惟其主張
    ：相對人前開本票債權業已罹予時效而消滅，原法院依法應
    不准許其執行云云，並以最高法院94年度台上字第308號裁
    判意旨（下簡稱308號裁判意旨）為據。惟查上開308號裁判
    意旨係指相對人提起「本票裁定之聲請」時，法院自應就時
    效抗辯有無理由為之審查，以確定相對人據以「聲請本票裁
    定」准予強制執行之形式要件是否具備而為之准駁，顯與
    本件係相對人已持執行名義（即准予強制執行之本票裁定）
    向執行法院「聲請強制執行」之情形有所不同，自不得比附
    援引。又查相對人持執行名義向原法院執行處聲請強制執行
    ，本於非訟之性質，僅能就形式上為之審查，至於執行名義
    之內容實質上是否存在，則不予以審認。抗告人如仍主張時
    效抗辯有理由時，應另循法律途徑，以資解決，非執行法院
    所得審酌。是抗告人以時效抗辯之實體上理由，而非如強制
    執行法第12條所列程序上之事由而聲明異議，請求原法院駁
    回相對人本件強制執行之聲請及撤銷執行程序，揆諸首開規
    定及裁判意旨，應無理由。
四、又查本件抗告人聲明異議，既無理由，即非強制執行法第13
    條第1項所謂「執行法院對於聲明異議認有理由，應將原處
    分或程序撤銷」之情，故抗告人依同法第13條第2項聲請停
    止強制執行程序，並撤銷原法院執行處99年司執字第92460
    號執行程序，於法自有未合，不應准許。是原法院駁回抗告
    人之異議，經核並無違誤。抗告意旨仍執陳詞，指摘原裁定
    不當，求予廢棄，為無理由，應予駁回。
五、據上論結，本件抗告為無理由，爰依裁定如主文。
中    華    民    國    99    年    12    月    30    日
                    民事第五庭
                        審判長法  官  李錦美
                              法  官  陳博享
                              法  官  黃雯惠
正本係照原本作成。
本裁定除以適用法規顯有錯誤為理由外，不得再抗告。如提起再
抗告，應於收受後10日內委任律師為代理人向本院提出再抗告狀
。並繳納再抗告費新台幣１千元。
中    華    民    國    99    年    12    月    31    日
                              書記官  秦慧榮

司法院資訊處製作；財團法人民間司法改革基金會備份。
